【裁判字號】    90,上易,197
【裁判日期】    900321
【裁判案由】    傷害等
【裁判全文】
臺灣高等法院臺中分院刑事判決                      九十年度上易字第一九七號
    上  訴  人
    即  被  告  乙○○
                甲○○
                丙○○
                戊○○
                丁○○
右上訴人等因傷害等案件，不服臺灣彰化地方法院八十九年度易字第一三一二號，中
華民國八十九年十一月八日第一審判決（起訴案號：臺灣彰化地方法院檢察署八十八
年度偵字第八一三四號），提起上訴，本院判決如左：
      主  文
原判決撤銷。
戊○○、丁○○共同傷害人之身體，各處拘役伍拾日，如易科罰金均以佰元折算壹
日。
乙○○、甲○○、丙○○共同傷害人之身體，各處拘役伍拾日，如易科罰金均以佰
元折算壹日；又共同損壞他人之收藏櫃玻璃貳塊，足以生損害於他人，各處拘役壹拾
日，如易科罰金均以佰元折算壹日。各應執行拘役伍拾伍日，如易科罰金均以佰
元折算壹日。
    事  實
一、乙○○、甲○○因戊○○積欠其等父親林丁福民間互助會款未還，心有不滿，乙○○、甲○○乃與丙○○、陳博旭（陳博旭部分，因證據不足，經檢察官不起訴
    處分確定）於民國八十八年五月二日夜晚十時許，前往彰化縣永靖鄉○○村○○
    路○段三一０號戊○○住宅理論，適戊○○及其父己○○及其子丁○○三人在場
    ，雙方遂生爭執，戊○○、丁○○父子即基於共同傷害之犯意聯絡，持不明兇器
    毆打乙○○、甲○○、丙○○；而乙○○、甲○○、丙○○三人亦基於共同傷害
    之犯意聯絡，分持不明兇器，毆打戊○○及己○○。使得乙○○受有左膝前裂傷
    一點五公分、右臂裂傷一公分、左腕內側裂傷四公分、二臂上背側擦傷各一處、
    左膝前擦傷二公分、右前臂擦傷零點八公分等傷害，甲○○受有面部撕裂傷、左
    臂裂傷、軀幹部多處擦傷，丙○○受有頭部挫傷併枕部裂傷、右上臂及右下腿瘀
    傷等傷害；戊○○受有下唇撕裂傷、前左胸挫傷瘀血（八乘十公分）左後背瘀血
    （八乘十公分）等傷害，己○○受有左前臂撕脫傷（七乘四點五公分）等傷害。
    其間，乙○○、甲○○、丙○○另基於共同毀損之犯意聯絡，將戊○○所有之收
    藏櫃玻璃二塊損壞，致不堪使用，使戊○○受有損害。
二、案經被害人戊○○、己○○及被害人乙○○、甲○○、丙○○訴由彰化縣警察局
    員林分局移送臺灣彰化地方法院檢察署檢察官偵查起訴。
    理  由
一、訊據上訴人即被告戊○○、丁○○、乙○○、甲○○、丙○○對前揭犯罪事實，
    均矢口否認，被告戊○○辯稱其係受毆打者，並非加暴者云云；被告丁○○辯稱
    其未在場云云，被告乙○○、甲○○、丙○○辯稱其等被打後即行逃離，未毆打
    邱氏父子，至於玻璃如何損壞亦與其等無關云云。然查：前開犯罪事實，業據告
    訴人戊○○、己○○及告訴人乙○○、甲○○、丙○○分別於警訊、原審及本院
    指訴綦詳。核與證人即現場目擊者陳博旭所證丁○○、戊○○、乙○○、甲○○
    、丙○○五人見面就打起來等情主要情節相符，且有醫院之診斷證明書五紙、現
    場玻璃毀損相片三張附卷可稽，顯見被告戊○○、丁○○、乙○○、甲○○、丙○○所辯，均與事實不合，乃係卸責之詞，不可採信，而證人己○○、邱詩音為
    被告戊○○之父、女，其等在本院所述被告戊○○、丁○○未毆打告訴人乙○○
    、甲○○、丙○○云云亦核係護之詞，不足採信，本案被告等犯行，均堪認定
    。
二、核被告戊○○、丁○○所為，均係犯刑法第二百七十七條第一項之傷害罪，被告
    乙○○、甲○○、丙○○所為，均係犯刑法第二百七十七條第一項之傷害罪及同
    法第三百五十四條之毀損罪，被告戊○○與丁○○就所犯傷害罪；被告乙○○、
    甲○○、丙○○就所犯傷害與毀損罪均有犯意聯絡及犯行分擔，各為共同正犯。
    被告戊○○、丁○○以一共同行為傷害告訴人乙○○、甲○○、丙○○，是為想
    像競合犯，應從一重處斷，被告乙○○、甲○○、丙○○以一共同行為傷害告訴
    人戊○○、己○○，為想像競合犯，應從一重處斷，被告乙○○、甲○○、丙○○所犯傷害與毀損二罪，罪名不同且犯意個別，應分別論罪科罰。原審以被告等
    犯罪事證明確，予以論罪科刑，固非無見，惟查（一）被告戊○○、丁○○以一
    共同行為傷害告訴人乙○○、甲○○、丙○○，是為想像競合犯，被告乙○○、
    甲○○、丙○○以一共同行為傷害告訴人戊○○、己○○，亦為想像競合犯，均
    應依刑法第五十五條規定從一重處斷，原審就此漏未論及；（二）刑法第四十一
    條已於民國九十年一月四日修正第一項為「犯最重本刑為五年以下有期徒刑以下
    之刑之罪，而受六個月以下有期徒刑或拘役之宣告，因身體、教育、職業、家庭
    之關係或其他正當事由，執行顯有困難者，得以一元以上三元以下折算一日，易
    科罰金。但確因不執行所宣告之刑，難收矯正之效，或難以維持法秩序者，不在
    此限。」，並於同年月十日經總統公布施行，而刑法第二百七十七條第一項之傷
    害罪及第三百五十四條之毀損罪均係最重法定本刑五年以下有期徒刑以下之刑之
    罪，原審分別判處被告等拘役，固均已諭知易科罰金之折算標準，惟被告於行為
    後，在本院審理期間，法律既有變更，自有新舊法比較問題，本院自應適用刑法
    第二條第一項前段及修正後刑法第四十一條第一項規定處斷，被告等上訴意旨稱
    未毆打對方云云雖均無可採，然原審判決既有前揭可議之處，即應由本院予以撤
    銷改判，審酌被告等各自犯罪之動機、方法、手段、所致損害暨犯罪後態度等一
    切情狀，分別量處如主文第二、三項所示之刑，並定其應執行刑及諭知易科罰金
    之折算標準，以示懲儆。
據上論結，應依刑事訴訟法第三百六十九條第一項前段、第三百六十四條、第二百九
十九條第一項前段，刑法第二條第一項前段、第二十八條、第二百七十七條第一項、
第三百五十四條、第五十五條、第五十一條第六款、修正後刑法第四十一條第一項，
罰金罰鍰提高標準條例第一條前段、第二條，判決如主文。
本案經檢察官庚○○到庭執行職務。
中       華       民       國   九  十    年     三      月   二十一    日
                                臺灣高等法院臺中分院刑事第五庭
                                      審判長法  官  胡  森  田
                                            法  官  郭  同  奇
                                            法  官  姚  勳  昌
右正本證明與原本無異。
不得上訴。
                                            書記官  陳  如  慧
中       華       民       國   九  十    年     三      月   二十二    日
刑法第二百七十七條第一項
傷害人之身體或健康者，處三年以下有期徒刑，拘役或一千元以下罰金。
刑法第三百五十四條
毀棄、損壞前二條以外之他人之物或致令不堪用，足以生損害於公眾或他人者，處二
年以下有期徒刑、拘役或五百元以下罰金。
                                                                        Ｋ


司法院資訊處製作；財團法人民間司法改革基金會備份。
